臺中高等行政法院判決　　　　　　　　　　　　　　　九十三年度訴字第一一七號
　　　　　　　　　　　　　　　.
　　原　　　告　振琦實業有限公司
　　代　表　人　甲○○
　　訴訟代理人　戊○○
　　被　　　告　財政部臺灣省中區國稅局
　　代　表　人　乙○○
　　訴訟代理人　丙○○
　　　　　　　　丁○○
右當事人間因營利事業所得稅事件，原告不服財政部中華民國九十三年二月三日台財
訴字第○九二○○七○五四九號訴願決定，提起行政訴訟，本院判決如左︰
　　主  文
原告之訴駁回。
訴訟費用由原告負擔。
　　事  實
壹、事實概要：
    緣原告民國八十八年度營利事業所得稅結算申報，原列報營業成本新臺幣（以下
    同）九五、八六二、七一四元，經被告機關初查以其並無進貨事實，卻取得盛良
    實業有限公司（以下簡稱盛良公司）八十九年四月份所開立之統一發票三十二張
    金額合計二八、○八三、八八四元，作為進貨憑證虛增營業成本，乃予剔除，連
    同剔除普通收據超限金額一、九六○、三二六元，核定營業成本為六五、八一八
    、五○四元，全年所得額三三、八四五、六○三元，應補稅額七、六一一、四二
    三元，並按虛列營業成本所漏稅額七、○二○、九七一元處一倍之罰鍰七、○二
    ○、九○○元（計至百元止）。原告不服，申經復查結果，未獲變更，提起訴願
    亦遭決定駁回，遂提起行政訴訟。
貳、兩造聲明：
  一、原告聲明求為判決：
      訴願決定及原處分均撤銷。
　二、被告聲明求為判決：
      駁回原告之訴。
參、兩造之爭點：
  一、原告主張之理由：
（一）原告於復查及訴願時一再強調，公司之營業項目為運動鞋布之簡易加工，購入
      胚布，經過染整、貼合、剪裁後即出售，類似買賣業，有銷貨時一定要「購入
      胚布」，而且出售十碼，不可能只購入五碼（布在加工過程不會膨脹變長），
      此為常理絕無爭議，且符合所得稅法第二十四條「營利事業所得之計算以本年
      度收入總額減除各項成本費用損失及稅捐後之純益額為所得額」之基本精神。
（二）針對此一常理規定，被告機關竟引用改制前行政法院三十九年判字第二號判例
      「當事人主張事實須負舉證責任，倘所提出之證據不足為其主張事實之證明，
      自不能認其主張之事實為真實」要原告自負舉證責任，證明賣十碼布需買十碼
      布，原告實在很無奈。
（三）原告為中小企業，基於成本效益之考量，帳務記載較為簡化，沒有根據銀行存
      款之資金流程逐筆記載，被告機關以「申請人本年度列報盛良公司八十九年四
      月份開立之統一發票作為進項憑證，金額合計二八、○八三、八八四元，查該
      等進貨係以銀行存款一五、一五一、五三○元及應付帳款一四、三三六、五四
      九元列帳，經調其銀行資金往來明細，申請人並無支付該等款項之事實」為理
      由推翻所得稅法第二十四條之基本精神，可以嗎？原告或有未依規定取得實際
      交易對象憑證之嫌疑，但此部分法令另有處罰之規定，原處分實在是誤用法令
      ，而且嚴重違反比例原則。
（四）原告此行業財政部部頒同業利潤毛利率之標準為百分之十七，但原告經稽徵機
      關核定之毛利率係百分之三十六點十二，為同業利潤標準之兩倍有餘，合理嗎
      ？納稅是國民應盡的義務，應繳納之稅捐原告義不容辭，但總不能因為國家財
      政較為因難，要納稅義務人「非志願」地樂捐稅捐吧！請還給原告一個公道。
  二、被告主張之理由：
（一）營業成本
　１、按「營利事業所得之計算，以其本年度收入總額減除各項成本費用、損失及稅
      捐後之純益額為所得額。」為所得稅法第二十四條第一項所明定。又「當事人
      主張事實，須負舉證責任，倘所提出之證據，不足為其主張事實之證明，自不
      能認其主張之事實為真實。」改制前行政法院三十九年度判字第二號著有判例
      。
  ２、原告係從事鞋面布疋之製造買賣業務，本年度列報營業成本九五、八六二、七
      一四元，被告機關以其無進貨事實取得盛良公司八十九年四月份所開立之統一
      發票三十二張金額合計二八、○八三、八八四元，作為進貨憑證虛增營業成本
      ，乃予剔除，連同剔除普通收據超限金額一、九六○、三二六元，核定營業成
      本六五、八一八、五○四元。原告主張其主要營業項目為運動鞋布類之簡易加
      工，即購入布料，經過染整、貼合、剪裁後，立即出售，染整程序大都委外處
      理，類似買賣業，本年度營利事業所得稅結算申報，僅因無法提出直接之付款
      證明，即以無進貨事實為由予以剔除，致核定銷貨收入數量有多於銷貨成本數
      量及銷貨毛利率高達百分之三六．一二等不合理情事云云。申經被告機關復查
      決定以，原告本年度列報盛良公司八十九年四月份開立之統一發票三十二張作
      為進貨憑證，金額合計二八、○八三、八八四元，查該等進貨係以銀行存款一
      五、一五一、五三○元及應付帳款一四、三三六、五四九元列帳，經調查其銀
      行資金往來明細，原告並無支付該等款項之事實。次查盛良公司於八十九年一
      月十一日始開業，同年度營業稅申報進貨僅三○一、四四四元，顯有異常，經
      被告機關於九十一年十月十七日以中區國稅一字第○九一○○六四○五四號函
      通知原告提示訂貨單、請購單、驗收報告書供核，均未提示，被告機關再於九
      十二年四月二十八日以中區國稅法一字第○九二○○一五二○四號函請其提示
      相關帳證、付款證明、實際交易對象、進貨布料品名及係投入生產何產品等資
      料供核，惟迄未提示，無法勾稽其確有進貨交易事實，原核定並無不合，復查
      後乃予維持。原告猶表不服，提起訴願，經訴願決定持與被告機關相同論見，
      駁回其訴願。
　３、訴訟意旨略謂：原告主張其主要營業項目為運動鞋布類之簡易加工，購入布料
      ，經過染整、貼合、剪裁後，立即出售，類似買賣業，本年度營利事業所得稅
      結算申報，因係中小企業，基於成本效益之考量，帳務記載較為簡化，故未根
      據銀行存款之資金流程逐筆記載，惟僅因無法提出直接之付款證明，即以無進
      貨事實為由予以剔除，致核定銷貨收入數量有多於銷貨成本數量及銷貨毛利率
      高達百分之三六．一二等不合理情事云云。
　４、原告八十八年度取具盛良公司八十九年四月份開立之統一發票三十二張作為進
      貨憑證，並於八十八年度十二月三十一日以銀行存款一五、一五一、五三○元
      及應付帳款一四、三三六、五四九元列帳，經被告機關調查其銀行資金往來明
      細，原告並無支付該等款項之事實，嗣於被告機關進行查核時始作開立支票付
      款予盛良公司之行為，足證其與盛良公司無交易事實。另經被告機關於九十一
      年十月十七日以中區國稅一字第○九一○○六四○五四號函通知原告提示訂貨
      單、請購單、驗收報告書供核，均未提示，被告機關再於九十二年四月二十八
      日以中區國稅法一字第○九二○○一五二○四號函請其提示相關帳證、付款證
      明、實際交易對象、進貨布料品名及係投入生產何項產品等資料供核，亦未提
      示，致無法認定原告有進貨交易事實及所主張銷貨數量有高於進貨數量之不合
      理情形，原告仍執前詞主張，復無新理由及新事證，所訴應無可採。至於原告
      主張依同業利潤毛利率標準為百分之十七，被告卻核定其毛利率百分之三六．
      一二乙節。按同業利潤標準只是認定稅率的標準之一，公司實際銷售額之毛利
      率不一定低於或高於此標準，本件被告係依實際查核所得而為毛利率之計算，
      於法並無不合，併予說明。
（二）罰鍰：
　１、按「納稅義務人已依本法規定辦理結算申報，但對依本法規定應申報課稅之所
      得額有漏報或短報情事者，處以所漏稅額兩倍以下之罰鍰。」為所得稅法第一
      百十條第一項所明定。
　２、原告八十八年度無進貨事實，卻取具盛良公司八十九年四月所開立之統一發票
      ，金額合計二八、○八三、八八四元作為進貨憑證虛增營業成本，漏報所得稅
      額七、○二○、九七一元，違章事證明確，已如前述，被告機關乃依前揭規定
      按所漏稅額處一倍罰鍰七、○二○、九○○元。原告不服，持與本稅相同之事
      由提起復查，經被告機關復查決定仍予維持，原告仍表不服，提起訴願，經訴
      願決定持與被告機關相同論見，駁回其訴願。
　３、訴訟意旨略謂：同本稅訴訟意旨。
　４、原告仍執前詞主張，復無新理由及新事證，所訴應無可採。基上論結，原處分
      及所為復查、訴願決定並無違誤，請准如訴之聲明判決。
　　理  由
壹、虛列營業成本部分：
一、按「營利事業所得之計算，以其本年度收入總額減除各項成本費用、損失及稅捐
    後之純益額為所得額。」所得稅法第二十四條第一項定有明文。次按「當事人主
    張事實，須負舉證責任，倘所提出之證據，不足為其主張事實之證明，自不能認
    其主張之事實為真實。」改制前行政法院三十九年度判字第二號著有判例，可資
    參照。
二、本件原告係從事鞋面布疋之製造買賣業務，八十八年度營利事業所得稅結算申報
    ，原列報營業成本九五、八六二、七一四元，被告機關初查以其並無進貨事實，
    卻取得盛良公司八十九年四月份所開立之統一發票三十二張金額合計二八、○八
    三、八八四元，作為進貨憑證虛增營業成本，乃予剔除，連同剔除普通收據超限
    金額一、九六○、三二六元，核定營業成本為六五、八一八、五○四元。原告不
    服，主張其主要營業項目為運動鞋布類之簡易加工，即購入布料，經過染整、貼
    合、剪裁後，立即出售，染整程序大都委外處理，類似買賣業，八十八年度營利
    事業所得稅結算申報，僅因無法提出直接之付款證明，被告機關即以並無進貨事
    實為由予以剔除，致核定銷貨收入數量有多於銷貨成本數量及銷貨毛利率高達百
    分之三六．一二等不合理情事云云，申請復查。被告機關復查決定以，原告八十
    八年度列報盛良公司八十九年四月份開立之統一發票三十二張作為進貨憑證，金
    額合計二八、○八三、八八四元，查該等進貨係以銀行存款一五、一五一、五三
    ○元及應付帳款一四、三三六、五四九元列帳，經調查其銀行資金往來明細，原
    告並無支付該等款項之事實；次查盛良公司於八十九年一月十一日始開業，同年
    度營業稅申報進貨僅三○一、四四四元，顯有異常，經被告機關於九十一年十月
    十七日以中區國稅一字第○九一○○六四○五四號函通知原告提示訂貨單、請購
    單、驗收報告書供核，均未提示，被告機關再於九十二年四月二十八日以中區國
    稅法一字第○九二○○一五二○四號函請其提示相關帳證、付款證明、實際交易
    對象、進貨布料品名及係投入生產何產品等資料供核，原告迄未提示，致被告機
    關無法勾稽其確有進貨交易事實為由，駁回其復查之申請。原告不服，提起訴願
    主張：其主要經營項目為布類加工，且加工程序只是簡單的染整、貼合及剪裁，
    產品一進一出等同買賣業，被告機關指原告出售十碼布，只要購入八碼即可，顯
    違反常理，不符所得稅法第二十四條之規定云云。經訴願決定持與被告機關相同
    之論見予以駁回。原告訴訟意旨仍執前詞，主張其主要營業項目為運動鞋布類之
    簡易加工，購入布料，經過染整、貼合、剪裁後，立即出售，類似買賣業，本年
    度營利事業所得稅結算申報，因係中小企業，基於成本效益之考量，帳務記載較
    為簡化，故未根據銀行存款之資金流程逐筆記載，惟僅因無法提出直接之付款證
    明，即以無進貨事實為由予以剔除，致核定銷貨收入數量有多於銷貨成本數量及
    銷貨毛利率高達百分之三六．一二等不合理情事等語。
三、經查，原告八十八年度取具盛良公司八十九年四月份開立之統一發票三十二張金
    額合計二八、○八三、八八四元作為進貨憑證，並於八十八年度十二月三十一日
    以銀行存款一五、一五一、五三○元及應付帳款一四、三三六、五四九元列帳之
    事實，有原告公司八十八年十二月三十一日轉帳傳票、盛良公司八十九年四月開
    立之統一發票（分別為本年月三日一張、四日二張、五日一張、六日至八日各二
    張、十日一張、十一日二張、十二日二張、十三至十五日各一張、十七日一張、
    十八日二張、十九至二十二日各一張、二十四日一張、二十五日二張、二十六日
    至二十九日各一張）及原告公司總分類帳影本附原處分卷（第一八四至二一九頁
    ）可稽。惟盛良公司（與原告為同一負責人-甲○○）係於八十八年十一月二十
    二日設立，八十九年一月十一日始開業（原處分卷第一六四頁），如何於八十八
    年十二月三十一日有銷貨情事。縱如原告在被告機關調查時書具說明書主張：「
    有關進貨憑證中有日期為八十九年四月份之情形，其原因為進貨而延遲取得憑證
    」云云（原處分卷第二二一頁），然經被告查證其銀行資金往來明細，原告並無
    支付該等款項之事實。參以盛良公司八十九年一月十一日開業後，其同年度營業
    稅申報一月銷售額及進貨均為○元；二月銷售總額一、一○○、一五四元、進貨
    一、五○○元；三月銷貨及進貨同為○元；四月銷貨總額二八、八三五、○九六
    元、進貨二九、九九四元（原處分卷第一五九頁），亦不可能於設立後銷售高達
    二八、○八三、八八四元貨品與原告乙節，顯見原告與盛良公司並無系爭貨品金
    額之交易事實。況營利事業應保持足以正確計算其營利事業所得額之帳簿憑證及
    會計紀錄（所得稅法第二十一條第一項），但經被告機關於九十一年十月十七日
    以中區國稅一字第○九一○○六四○五四號函通知原告提示訂貨單、請購單、驗
    收報告書、付款之資金流程等供核（原處分卷第六六四、六六五頁），原告均未
    提示；被告機關再於九十二年四月二十八目以中區國稅法一字第○九二○○一五
    二○四號函請其提示相關帳證、付款證明、實際交易對象、進貨布料品名及係投
    入生產何產品等資料供核（原處分卷第七一三、七一四頁），亦未提示，益證原
    告與盛良公司間確無系爭貨品金額之交易。而原告因未能提出上開各項憑證，致
    被告無法認定原告有進貨交易事實及所主張銷貨數量有高於進貨數量之不合理情
    形，且同業利潤標準僅為認定稅率的標準之一，公司實際銷售額之毛利率不一定
    低於或高於此標準，本件被告係依實際查核所得而為毛利率之計算，於法並無不
    合，原告主張依同業利潤毛利率標準為百分之十七，被告卻核定其毛利率百分之
    三六．一二，且違反比例原則等語，自無可採。又原告於被告進行查核時另以說
    明書稱「向盛良公司進貨二、九○○萬元，已開票付款，票據正陸續兌現中」（
    原處分卷第六六三頁、五九八頁）云云，惟查原告與盛良公司並無系爭貨物交易
    之事實，且依原告帳載資料係於八十八年十二月三十一日支付現金（銀行存款）
    一五、一五一、五三○元及應付帳款一四、三三六、五四九元（原處分卷二一九
    頁及一八四、一八四之一頁）均如上述，原告此部分主張，顯與事實不符，無可
    憑信。原告虛增營業成本事證明確，被告查核後予以剔除，核無違誤，訴願決定
    遞予維持，亦無不合。
貳、罰鍰部分：
一、按「納稅義務人已依本法規定辦理結算申報，但對依本法規定應申報課稅之所得
    額有漏報或短報情事者，處以所漏稅額兩倍以下之罰鍰。」為所得稅法第一百十
    條第一項所明定。
二、原告八十八年度並無進貨之事實，卻取具盛良公司八十九年四月所開立之統一發
    票，金額合計二八、○八三、八八四元作為進貨憑證虛增營業成本，漏報所得稅
    額七、○二○、九七一元，違章事證明確，已如前述，被告機關依前揭規定按所
    漏稅額處之一倍罰鍰七、○二○、九○○元（計至百元止），並無違誤，復查決
    定遞予維持，同無不合。
參、綜上所述，本件原處分（復查決定）並無違誤，訴願決定予以維持，亦無不合。
    原告之主張，核無可採，其訴為無理由，應予駁回。
據上論結，本件原告之訴為無理由，依行政訴訟法第一百九十五條第一項後段、第九
十八條第三項前段，判決如主文。
中　　華　　民　　國　　九十三　　　年　　　七　　　　月　　二十八　　　日
                 臺 中 高 等 行 政 法 院   第 二 庭
                                    審 判 長 法      官　胡　國　棟
                                             法      官　王　德　麟
                                             法      官　林　秋　華
右正本證明與原本無異。
如不服本判決，應於判決送達後二十日內向本院提出上訴書狀，其未表明上訴理由者
，應於提起上訴後二十日內向本院提出上訴理由書（須依對造人數附具繕本）；如於
本判決宣示或公告後送達前提起上訴者，應於判決送達後二十日內補提上訴理由書（
須附繕本）。未表明上訴理由者，逕以裁定駁回。
提起上訴應預繳送達用雙掛號郵票三九○元（三十四元及五元郵票各十份)。
中　　華　　民　　國　　九十三　　　年　　　七　　　　月　　二十九　　　日
　　　　　　　　　　　　　　　　　　　　     法院書記官　林  淑  雯
